臺灣高等法院臺中分院刑事判決　　　　　　　　九十年度上易字第一九七四號
　　上　訴　人
　　即　被　告　丙○○
　　選任辯護人　蔡雲卿
右上訴人因竊盜案件，不服臺灣南投地方法院九十年度易字第三○五號中華民國九十
年八月三日第一審判決（起訴案號：臺灣南投地方法院檢察署九十年度偵字第一三○
五號），提起上訴，及檢察官移送併辦（台灣南投地方法院檢察署九十一年度偵字第
五七號），本院判決如左：
    主      文
原判決撤銷。
丙○○連續攜帶兇器竊盜，累犯，處有期徒刑拾壹月。扣案之檳榔刀壹支、袋子壹只
，均沒收。
    事      實
一、丙○○曾因違反麻醉藥品管理條例案件，於民國八十五年九月十八日經台灣雲林
    地方法院以八十五年度易字第九一三號判決處有期徒刑六月確定，並於八十五年
    十一月二十六日易科罰金執行完畢；又於八十九年十二月十一日因竊盜案件，經
    台灣南投地方法院以八十九年度易字第七九三號判決處罰金一千五百元，甫於九
    十年三月五日執行完畢。詎仍不知悔改，復意圖為自己不法之所有，基於概括之
    犯意，先於九十年三月三十日十三時二十分許，攜帶客觀上具有殺傷力，可供兇
    器使用之檳榔刀一支至南投縣竹山鎮○○里○○段車店子小段一五九－三八號、
    一五九－四二號（起訴書誤載為圳頭段）乙○○向戊○○所承租之檳榔園，利用
    該檳榔刀竊取乙○○所有之檳榔四十芎約三千顆（價值約新台幣九千元）。甫得
    手而欲繼續竊取之際，即為鄰人己○○發現，通知乙○○並報警，為警方於同日
    十四時十五分許在上址查獲，並扣得檳榔刀一支及袋子一只。丙○○復於九十年
    十二月二十四日十五時許，在南投縣竹山鎮福興里坑巷清水溪河床空地，攜持
    客觀上具有殺傷力可供兇器之用之油壓剪一把，竊取台灣電力公司所有之高壓電
    線計三百八十三公尺，得手後，於該處焚燒電纜線，並利用美工刀剝除電纜線外
    皮，準備抽取電線內之鋁條時，為警發現當場查獲，並扣得丙○○所有用以剝除
    電纜線外皮之美工刀一支，至上述行竊所用之油壓剪則因損壞而棄失。
二、案經南投縣警察局竹山分局報告臺灣南投地方法院檢察署檢察官偵查起訴，及南
    投縣警察局竹山分局報請台灣南投地方法院檢察署移送本院併案審理。
    理      由
一、訊據上訴人即被告丙○○（以下稱被告）矢口否認涉有右揭竊盜犯行，辯稱：我
    沒有偷割檳榔，刀子、袋子都不是我的，我只是割我自己的檳榔。：：：我沒有
    偷拿電纜線，電纜線是隨著水流下來的，在竹山鎮瑞竹的橋下撿來的云云。
二、關於被告竊取檳榔部分，原審認事用法均無不合，茲引用原審判決書記載之事實
    證據及理由（如附件）。關於竊取電纜線部分之事實，業據被告於警訊中供承不
    諱，核與被害人台灣電力公司之職員甲○○於警訊時指述相符，復有查獲之現場
    照片、贓物認領保管單影本在卷及美工刀一支扣案，可資佐證。雖被告嗣又稱其
    以為電纜線係拋棄之物云云，惟據甲○○稱上述電纜線均九成新，是從外觀應即
    可知其非拋棄無用之物，被告所辯不可採。
三、被告及其辯護人雖然一再主張案發當時，即九十年三月三十日，依竹山地區檳榔
    生長採收情形，早已過當地檳榔樹之採收期，告訴人應無可能於採收期過後留下
    約二十顆（按應為棵）檳榔未予割收，坐失其經濟利益，而認為告訴人所稱其承
    租土地上應無檳榔可資採收，進而推論被告並未竊割告訴人之檳榔。然經本院於
    九十一年三月二十九日前往現場勘驗結果，如本院所繪現場圖Ｂ區部分（即被告
    之土地位置）共有六十五棵檳榔樹，其中四十六棵有檳榔（見本院卷第八十頁）
    ，若果當時該處之檳榔確已過採收期而無剩餘之檳榔可供採收，則以被告之土地
    與告訴人承租之土地緊鄰，只有一溝之隔，又豈會獨獨被告之檳榔樹尚有剩餘之
    檳榔而已？況且本件經被告辯護人聲請本院函請南投縣檳榔菁聯誼總會查復結果
    ：「一、竹山鎮平地檳榔產期為九月至年三月，山區為十月至翌年五月，但雖過
    產期並不表示已完全採收完畢，因還有部份生長較慢之檳榔果實未成熟。二、竹
    山鎮○○○○段車店仔小段之檳榔屬平地檳榔。三、函中所示地點之檳榔園於九
    十年三月三十日時應還有檳榔未採收，其數量視其檳榔園面積多寡而定，若所示
    地號面積於一公頃以上，其未採收檳榔應有四十弓以上，當時值檳榔產期末，在
    市場上有相當的經濟利益。四、檳榔值採收期而經年累月不加以採收會影響生產
    產量，但若祇一年未加以採收則影響不大。五、檳榔市場價值其果肉顏色及顆粒
    大小兩者之間有絕對的關係，一般以白肉，一千粒八台斤之大小最為有經濟價值
    。六、一把完整的檳榔刀市價約三至五百元。」有該會九十一年六月十八日函附
    卷可稽。由是可知，檳榔樹上是否尚有檳榔，並非以採收期是否已過為準，而應
    以是否實際採收為準，被告辯護人此部分之辯解，尚非可採。又證人即系爭檳榔
    園之地主戊○○於本院證稱：我的檳榔園是包給乙○○採收，時間是八十八年六
    月開始，連續三年，到九十一年六月。〔問：在九十年三月三十日以前，你這塊
    土地上面的檳榔是否已經全部採收完畢？（提示勘驗筆錄現場圖）〕大部分都沒
    有了，採收期已經過了，有的有，有的沒有，我去看的時間是三月三十日左右。
    〔選任辯護人詰問證人戊○○：當時去看的時候，是否能回想一下「有的有、有
    的沒有」的情形是如何？〕當時我看到就是差不多沒有了等語（見本院卷第一四
    八、一四九頁）。而辯護人再度聲請傳訊證人戊○○時，經本院進行交互詰問，
    證人戊○○證稱：〔選任辯護人詰問證人：平常你自己種植多少檳榔？〕大概十
    甲，是平地檳榔，沒有山區檳榔。〔選任辯護人詰問證人：你如何知道你承租給
    乙○○的檳榔在三月就沒有檳榔可以採收？〕我早上都會去巡山園，在案發的時
    候已經是三月了，我確定已經沒有檳榔，平地的檳榔比較早熟，我看到的時候已
    經沒有檳榔了。〔選任辯護人詰問證人：為何會特別注意沒有檳榔？〕因為再過
    一年成長的時候我要去看，來做為明年承租的價錢。上次來出庭作證的時候，因
    為乙○○在外面說如果我照事實講的話，他就不向我承租，所以我上次才會說得
    不清楚，這次我就找蔡律師再給我一次機會來作證說明。〔選任辯護人詰問證人
    ：你是否認識被告丙○○？〕不認識，但他的父親當時擔任里長，住院時我去看
    他才知道這件事。〔選任辯護人詰問證人：根據你十幾年栽種的經驗，檳榔園裡
    是否很多散落不要的檳榔？〕前面如果不要就會散落在地上。〔檢察官詰問證人
    ：你之前就有作證過，這次是蔡律師要你出庭還是你自己主動？〕是我自己打電
    話給蔡律師再給我一次機會出庭作證說明。〔檢察官詰問證人：你和被告父親認
    識嗎？〕認識，他當時擔任里長，我住富興里。〔檢察官詰問證人：你的檳榔園
    承租給乙○○還會去巡視嗎？〕我會去看，作為以後承租給別人的參考價錢。上
    次作證的時候我說的不是很清楚，就沒有很明確的說明，今天來做一個肯定的說
    明，我肯定當時沒有檳榔。〔法官問證人：上次作證的時候有再三的請你確認，
    你當時確實確認有的有、有的沒有？〕在二月底的時候已經沒有，三月的時候就
    沒有了等語（見本院卷第一七○至一七二頁）。證人戊○○雖改稱當時已經沒有
    檳榔，惟其在前次作證時，辯護人請其確認時，已經明確證稱：當時我看到就是
    差不多沒有了，意即表示還有的意思，依前開南投縣檳榔菁聯誼總會復函觀之，
    自以該次所述較合實情，況且其又自承與被告之父認識，難免受到人情之壓力及
    影響，而不得不為有利於被告之證述，所謂自己打電話給律師云云，與一般民間
    憚於到法院作證之心理，大不相同，實難令人置信，是證人後次之證言，不足為
    有利被告之證明。
四、證人壬○○於本院證稱：我去向丙○○要割草機，當時她在那裡割檳榔，：：我
    去的時候才割十幾芎而已，只有被告一個人在那裡而已，被告請我幫她將檳榔撿
    好放一堆，：：〔檳榔是放在哪裡？（提示原審卷第三十八頁現場圖）大概在現
    場略圖約四○公尺的「○」之處等語。被告在本院審理中則供稱：在現場略圖龍
    眼樹的「樹」字右邊等語。證人林政坤證稱：被告在檳榔園裡面，叫我幫忙將檳
    榔集中放好，是去他們的田地收，被告大概割了二、三十芎，前面有收一點點了
    ，已經有收好一部分放一堆了，我再將我幫忙收的放在一起放好。：：原來那裡
    大概有十幾芎，我大概收六、七芎而已，原來大概在四○的「○」的位置（見本
    院卷第五十五至五十七頁）。而上開位置，經本院勘驗及與本院現場圖比對結果
    ，均係被害人檳榔園之位置，雖該二證人嗣後改稱：本院現場圖Ａ點係當時放置
    被告檳榔的位置，惟又稱：被告被抓時候渠等均不知道等語。另證人辛○○警員
    於本院稱：我到場時發現在Ｇ點有數芎集中的檳榔，有袋子、刀（扣案），其他
    的散落在地上，被告、被害人當時在下面（按即Ａ區），是己○○帶我看上面的
    情形，在Ｇ點的刀還連著竹竿，當時被告不承認偷割，被告稱是在告訴人的檳榔
    園掀鳥巢等語（見本院卷第七十五、七十六頁），證人壬○○、林政坤前後所述
    不符，且被告被抓時既均不在場，則其等事後翻異之詞，尚不足為有利於被告之
    證明。另證人林政坤、壬○○雖證稱：當時被告所使用之檳榔刀，係本院卷第八
    十三頁所示之檳榔刀，惟與證人辛○○、丁○○所證不符，且若被告當時確係持
    用該照片所示之檳榔刀，則警員發現之後，豈會不予扣案之理，由此可見，證人
    林政坤、壬○○此部分之證言，亦無可採。
五、按檳榔刀、油壓剪客觀上具有殺傷力，足供兇器使用，故被告攜檳榔刀竊取檳榔
    、電纜線之行為，核均係犯刑法第三百二十一條第一項第三款之加重竊盜罪。被
    告多次犯行，時間緊接，犯罪手法及構成要件均相同，顯係基於概括犯意反覆為
    之。又被告曾因違反麻醉藥品管理條例案件，於八十五年九月十八日經台灣雲林
    地方法院以八十五年度易字第九一三號判決處有期徒刑六月確定，並於八十五年
    十一月二十六日執行完畢，有台灣南投地方法院檢察署刑案資料查註紀錄表及台
    灣高等法院被告全國前案紀錄表各一件在卷可參，其於刑之執行完畢後五年內再
    犯本件有期徒刑以上刑之本罪，為累犯，應依刑法第四十七條規定加重其刑。本
    件原審以被告罪證明確，予以論罪科刑，固非無見。惟查被告第二次之竊盜犯行
    ，原審未及審酌，因而未以連續犯論處，尚有未洽，亦屬適用法則不當。本件被
    告上訴否認犯罪，雖無可取，惟原判決既有可議之處，仍屬無可維持，應予撤銷
    改判。爰審酌被告有竊佔、違反麻醉藥品管理條例、竊盜之犯罪前科，素行欠佳
    ，其犯罪之動機、目的、手段、生活狀況、智識程度、犯罪所生之損害，及犯罪
    後態度等一切情狀，量處如主文所示之刑，以資儆懲。扣案之檳榔刀一支及袋子
    一只，係被告所有供犯罪所用之物，併依刑法第三十八條第一項第二款之規定宣
    告沒收。
六、檢察官移送併案部分（即取電纜線部分），雖未於起訴書中敘及，惟此部分與原
    起訴部分，有連續犯裁判上一罪之關係，應為起訴效力所及，本院自得併案審理
    ，附此敘明。
據上論結，應依刑事訴訟法第三百六十九條第一項前段、第三百六十四條、第二百九
十九條第一項前段，刑法第五十六條、第三百二十一條第一項第三款、第四十七條、
第三十八條第一項第二款，判決如主文。
本案經檢察官庚○○到庭執行職務。
中      華      民      國      九十一  年      八      月      二十二  日
                                臺灣高等法院臺中分院刑事第五庭
                                      審判長法  官  袁  從  楨
                                            法  官  姚  勳  昌
                                            法  官  郭  同  奇
右正本證明與原本無異。
不得上訴。
                                            書記官  陳  玫  伶
中      華      民      國      九十一  年  八      月      二十七  日
附錄本案論罪科刑法條
刑法第三百二十一條第一項
犯竊盜罪而有左列情形之一者，處六月以上五年以下有期徒刑：
一  於夜間侵入住宅或有人居住之建築物、船艦，或隱匿其內而犯之者。
二  毀越門扇、牆垣或其他安全設備而犯之者。
三  攜帶兇器而犯之者。
四  結夥三人以上而犯之者。
五  乘火災、水災或其他災害之際而犯之者。
六  在車站或埠頭而犯之者。
                                                                        Ａ
